臺灣臺中地方法院行政訴訟判決
110年度交字第488號
原      告  涂晁偉  
被      告  臺中市交通事件裁決處
                      設臺中市○○區○○○路00號
代  表  人  黃士哲    住同上
訴訟代理人  黃曉妍律師
上列當事人間交通裁決事件，原告不服被告民國110年11月12日
中市裁字第68-GDH934518、68-GDH984392號裁決書，提起行政訴
訟，本院判決如下：
    主  文
原處分一、二撤銷。
訴訟費用新臺幣參佰元由被告負擔。
被告應給付原告新臺幣參佰元。
    事實及理由
一、程序事項：按行政訴訟法第237 條之7 規定，交通裁決事件
    之裁判，得不經言詞辯論為之。本件屬交通裁決事件，依兩
    造所述各節及卷內資料其事證已臻明確，本院認無經言詞辯
    論之必要，爰不經言詞辯論而為判決。
二、事實概要：原告所有號牌MVV-2613號普通重型機車(下稱系
    爭車輛）於民國110年8月17日9時1分，行經臺中市北區學士
    路與五義街口，因「非遇突發狀況，在行駛途中於車道中暫
    停」及「非遇突發狀況，在行駛途中於車道中暫停(處車主)
    」之違規行為，遭民眾於110年8月17日檢具事證檢舉，經臺
    中市政府警察局第二分局（下稱舉發機關）員警認定車主即
    原告違反道路交通管理處罰條例第43條第1項第4款及第43條
    第4項之規定，遂對原告掣開第GDH934518及GDH984392號舉
    發違反道路交通管理事件通知單。原告於到案期限前檢具事
    證及應歸責人相關資料，向被告告知應歸責人即原告，被告
    續於110年11月12日以中市裁字第68-GDH934518、68-GDH984
    392號共2份裁決書（下稱原處分一、二），依道路交通管理
    處罰條例第43條第1項第4款、第63條第1項第3款、第24條第
    1項第3款、第43條第4項前段及「違反道路交通管理事件統
    一裁罰基準表」之規定，按期限內到案之基準，各裁處原告
    第1階段罰鍰新臺幣（下同）12,000元，記違規點數3點，並
    應參加道路交通安全講習及吊扣汽車牌照6個月。
三、原告主張略以：因檢舉人駕駛車輛擦撞原告所騎乘之機車而
    下車查看，並欲與檢舉人釐清肇事責任，係屬遭遇發突發狀
    況而暫保於車道中等語，並聲明：原處分一、二撤銷，訴訟
    費用由被告負擔。
四、被告答辯則以：
  ㈠本件應適用之法律依據為道路交通管理處罰條例第43條第1項
    第4款及第4項、第63條第1項第3款、第24條第1項第3款、道
    路交通安全規則第91條第1項第3款、第94條第2項、違反道
    路交通管理事件統一裁罰基準及處理細則第6條第2項、第10
    條等規定。
  ㈡案經轉據舉發機關110年10月4日中市警二分交字第110004182
    0號函復說明略以：「有關本案舉發員警查處情形略以：『本
    案為民眾蒐證檢舉，並依『違反道路交通管理事件統一裁罰
    基準及處理細則』第20條規定，符合舉發要件，經查詢警用
    電腦比對違規相片車籍資料無誤後，依規定逕行舉發…』。審
    視採證資料：車號000-0000重機車確實非遇突發狀況在車中
    暫停，違規事實明確。且行為人本應評估其情狀是否確實達
    到急迫程序，審慎處理，自不得率爾逕自於車道中暫停而為
    違規行為，任意置其他用路人之生命身體安全於不顧。有關
    本案申訴指稱係與他車發生碰撞為發生交通事故一節，本案
    交通事故承辦員警職務報告內容略以：經與檢舉人聯繫表示
    當日車號000-0000重機車無故於路中暫停，機車駕駛人自稱
    與所駕駛營小客車發生碰撞，惟檢舉人表示並未與機車發生
    碰撞，隨後雙方即離開現場，且檢舉人亦表示未發生事故，
    不願意前來製作交通事故相關調查資料。且經查該事故發生
    地點未設置路口監視器，報案人亦無法提供行車紀錄器，雙
    方當事人說詞不一，無法釐清是否發生交通事故」。
  ㈢次查舉發機關所附採證光碟，確認檢舉民眾車輛行車紀錄器
    畫面時間0000-00-00 00：01：29時至09：01：36時檢舉民
    眾車輛(下稱該車)行駛於臺中市北區學士路往北方向，09：
    01：37時至09；02：34時號牌MVV-2613號機車(下稱系爭車
    輛)從該車左側超越該車，當時並未出現擦撞聲，畫面顯示
    系爭車輛行駛至五義街口，當時學士路往北方向號誌顯示為
    綠燈，該車駕駛頭部微向右並暫停於車道上，系爭車輛走至
    該車駕駛座處敲打車窗，系爭車駕駛表示該車駕駛擦撞到他
    ，該車駕表示「不好意思，我不知道擦撞到你，我想說讓你
    過，你應該是錯誤了吧！」，系爭車輛駕駛走回機車往前行
    駛至機車停等區。
　㈣從上揭影像顯示，系爭車輛從該車左側超越該車，之後系爭
    車輛在前方號誌為綠燈，且前方車況無突發狀況下，於車道
    中暫停並下車與該車駕駛爭執，之後即往前行駛至機車停等
    區己，依照前揭說明，系爭車輛之行為，超出用路人之合理
    預期，自應受罰。又按「道路交通事故處理辦法」第2條第1
    款規定：「本辦法用詞，定義如下：一、道路交通事故：指
    車輛、動力機械或大眾捷運系統車輛在道路上行駛，致有人
    受傷或死亡，或致車輛、動力機械、大眾捷運系統車輛、財
    物損壞之事故。…」。同辦法第3條規定：「發生道路交通事
    故，駕駛人或肇事人應先為下列處置：一、事故地點在車道
    或路肩者，應在適當距離處豎立車輛故障標誌或其他明顯警
    告設施，事故現場排除後應即撤除。二、有受傷者，應迅予
    救護，並儘速通知消防機關。三、發生火災者，應迅予撲救
    ，防止災情擴大，並儘速通知消防機關。四、不得任意移動
    肇事車輛及現場痕跡證據。但無人傷亡且車輛尚能行駛，或
    有人受傷且當事人均同意移置車輛時，應先標繪車輛位置及
    現場痕跡證據後，將車輛移置不妨礙交通之處所。五、通知
    警察機關，並配合必要之調查。但無人受傷或死亡且當事人
    當場自行和解者，不在此限。前項第4款車輛位置及現場痕
    跡證據之標繪，於無人傷亡且車輛尚能行駛之事故，得採用
    攝影或錄影等設備記錄」，原告雖主張當時係因該車與其發
    生擦撞而為上述行為，惟原告並未舉證以實其說，且依上開
    規定，原告於行為後並無善盡上開處置之義務，逕自駛離現
    場，難認原告主張屬實。
　㈤另審酌原告為汽車所有人，對於系爭車輛有保管注意、篩選
    管控駕駛人、擔保駕駛人合於交通管理規範之義務，竟任令
    其自己駕駛其車輛為前揭之違規行為，顯有故意過失，被告
    另依「道交條例」第43條第4項及「違反道路交通管理事件
    統一裁罰基準表」之規定，裁處原告吊扣汽車牌照6個月，
    亦無違誤等語，並聲明：原告之訴駁回，訴訟費用由原告負
    擔。
五、本院之判斷：
  ㈠按「汽車除遇突發狀況必須減速外，不得任意驟然減速、煞
    車或於車道中暫停。前車如須減速暫停，駕駛人應預先顯示
    燈光或手勢告知後車，後車駕駛人應隨時注意前車之行動。
    」、「汽車駕駛人，駕駛汽車有下列情形之一者，處新臺幣
    6 千元以上2 萬4 千元以下罰鍰，並當場禁止其駕駛：四、
    非遇突發狀況，在行駛途中任意驟然減速、煞車或於車道中
    暫停。」、「汽車駕駛人有第一項第一款至第四款或前項行
    為者，並吊扣該汽車牌照三個月」、「汽車駕駛人有下列各
    款所列條款之一者，除依原條款處罰鍰外，並予記點：三、
    有第43條、第53條或第53條之1情形之一者，各記違規點數3
    點。」、「汽車駕駛人，有下列情形之一者，應接受道路交
    通安全講習：三、有第43條規定之情形。」道路交通安全規
    則第94條第2項、道路交通管理處罰條例第43條第1項第4款
    及第4項前段、第63條第1項第3款及第24條第1項第3款分別
    定有明文。
  ㈡查本件如事實概要所述之情事，有舉發機關第GDH934518、GD
    H000000 號舉發違反道路交通管理事件通知單、舉發機關11
    0年10月4日中市警二分交字第1100041820號函、檢舉民眾行
    車紀錄器擷圖、員警職務報告書、原處分一、原處分二、送
    達證書、違規資料查詢、機車車籍查詢、駕駛人基本資料、
    採證光碟等資料附卷可稽（見本院卷第51-53、63-71、85-9
    7頁），堪信為真實。
  ㈢原告雖主張因檢舉人駕駛車輛擦撞原告所騎乘之機車而下車
    查看，並欲與檢舉人釐清肇事責任，係屬遭遇發突發狀況而
    暫保於車道中云云，惟查：
    ⒈經查，本院勘驗調查舉發機關提供之採證光碟，製成勘驗
      筆錄附卷為證（見本院卷第101頁），勘驗結果為：檢舉
      民眾車輛行車紀錄器畫面時間0000-00-0000：01：29時至
      09：01：36時檢舉民眾車輛(下稱該車)行駛於臺中市北區
      學士路往北方向，09：01：37時至09；02：34時號牌MVV-
      2613號機車(下稱系爭車輛)從該車左側超越該車，並於行
      經該車車頭時，其車尾稍微向左偏移，畫面顯示系爭車輛
      行駛至五義街口，當時學士路往北方向號誌顯示為綠燈，
      該車駕駛頭部微向右並暫停於車道上，系爭車輛駕駛走至
      該車駕駛座處敲打車窗，系爭車輛駕駛表示該車駕駛擦撞
      到他，該車駕表示「不好意思，我不知道擦撞到你，我想
      說讓你過，你應該是誤會了吧！」，系爭車輛駕駛走回機
      車，並騎乘機車往前行駛至機車停等區。
    ⒉依上開勘驗結果可知，原告騎乘系爭車輛行經學士路近五
      義街口時，因超越檢舉人車輛，疑似有與檢舉人車輛發生
      碰撞之情事，將系爭車輛停放於車道上，並走向檢舉人車
      輛敲窗，足認原告確有於上開時、地將系爭車輛「在車道
      中暫停」之事實，洵堪認定。
    ⒊又查，原告騎乘機車超越檢舉人車輛時確與檢舉人車輛相
      距過近，依上開勘驗結果，其過程中系爭車輛亦產生車尾
      稍微向左偏移之情形，原告與檢舉人車輛亦有發生疑似輕
      微碰撞之情事，雖原告將系爭車輛停於車道上，並走向檢
      舉人車輛敲窗詢問，惟依客觀上一般駕駛人之經驗可知，
      原告當時係停車走向檢舉人車輛，以俾詢問相關之疑似碰
      撞事件及該如何處理碰撞之事宜，可避免發生所謂「無人
      受傷之肇事逃逸」等其他責任，核與一般駕駛人經驗及道
      路交通事故處理方式相符，是本件係因原告懷疑有擦撞情
      事發生，始將系爭車輛停於檢舉人車輛前方之道路中。依
      上開說明，應與道路交通管理處罰條例第43條第1項第4款
      所規定之「非遇突發狀況，在行駛途中於車道中暫停」之
      規定不符，是被告以上開規定據以裁罰，即非屬適法。
六、綜上所述，原告並無違反處罰條例第43條第1項第4款規定之
    違規行為，被告以原處分一、原處分二予以裁處，認事用法
    即屬有誤，原告訴請撤銷，為有理由，應予准許。
七、本件第一審裁判費為300 元，應由敗訴之被告負擔，爰確定
    第一審訴訟費用額如主文第2 項所示。
據上論結，本件原告之訴為有理由，依行政訴訟法第98條第1 項
前段、第237 條之7 、第237 條之8 第1 項、第237 條之9 、第
236 條、第104 條、民事訴訟法第93條，判決如主文。
中　　華　　民　　國　　111 　年　　7 　　月　　18　　日
　　　　　　　　　行政訴訟庭　法　官　楊萬益
以上正本證明與原本無異。
如不服本判決，應於判決送達後20日內，向本院提出上訴狀並表
明上訴理由（原判決所違背之法令及其具體內容或依訴訟資料可
認為原判決有違背法令之具體事實），其未表明上訴理由者，應
於提出上訴後20日內向本院補提理由書（上訴狀及上訴理由書均
須按他造人數附繕本，如未按期補提上理由書，則逕予駁回上訴
），並應繳納上訴裁判費新臺幣750元。
中　　華　　民　　國　　111 　年　　7 　　月　　18　　日
　　　　　　　　　　　　　　　書記官　林柏名